--- 
title: "Sollicitatie statisticus"
author: "Raïsa Carmen"
site: bookdown::bookdown_site
output:
  bookdown::pdf_book:
    base_format: INBOmd::inbo_slides
    subtitle: "19 november 2020"
    institute: "Instituut Natuur- en Bosonderzoek"
    toc: FALSE
    slide_level: 1
    theme: inbo
    font_flanders: FALSE
---

```{r setup, include = FALSE}
library(knitr)
library(ggplot2)
library(gtools)
library(knitr)
library(kableExtra)
library(car)
opts_chunk$set(
  dev = "cairo_pdf"
)
library(tidyverse)
library(INBOtheme)
if (interactive()) {
  theme_set(
    theme_inbo(
      base_family = "Calibri", # "Flanders Art Sans",
      base_size = 12,
      transparent = "plot"
    )
  )
} else {
  theme_set(
    theme_inbo(
      base_family = "Calibri", # "Flanders Art Sans",
      base_size = 6,
      transparent = "plot"
    )
  )
  update_geom_defaults("text", list(size = 3))
}
```

# Data overzicht

```{r readData, include = FALSE}
Data <- read.delim( sprintf('%s/data/labotest.txt',getwd()),header = TRUE, sep = "\t", dec = ".") %>% mutate(Toestel = as.factor(Toestel),
                          Laag = str_detect(Staal,regex('laag')),
                          Mid = str_detect(Staal,regex('mid')),
                          Hoog = str_detect(Staal,regex('hoog')),
                          S123 = str_detect(Staal,regex('123')),
                          Type = factor(Type, levels= c('OUD', 'NIEUW'))) 
Data$staalType <- factor(as.factor(ifelse(Data$Laag,'Laag',ifelse(Data$Mid,'Mid',ifelse(Data$Hoog,'Hoog','123')))),levels = c('Laag','Mid','Hoog','123'))

```

- `r nlevels(Data$Staal)` verschillende soorten stalen 

```{r boxplot-staal, out.width = "80%", fig.asp = 0.5, echo=FALSE}
ggplot(Data) + geom_boxplot(aes(x = Staal, y = Concentratie)) + coord_flip()
```

# Data overzicht
- `r nlevels(factor(Data[Data$Type=='OUD','Toestel']))` verschillende toestellen gebruikt voor de oude proeven en `r nlevels(factor(Data[Data$Type=='NIEUW','Toestel']))` toestellen voor de nieuwe proeven. 
- De helft van de stalen voorbereid met de 'CR' methode en de helft met de 'ML' methode.

```{r dots, out.width = "80%", fig.asp = 0.5, echo=FALSE}
ggplot(Data) + geom_point(aes(x = Toestel, y = Concentratie, color = Prep, pch = Type), alpha = 1, size = 1) + coord_flip() +  facet_wrap(facets = vars(staalType), scale = 'free') + geom_point(data=Data[80,], 
             aes(x = Toestel, y = Concentratie, pch = Type), 
             color='red',show.legend = FALSE,
             size=3)

```

# Data analyse

(1) Lineair regressiemodel 

```{r lineairModelinteracties,  include = TRUE, echo = FALSE}
model_lm3 <- lm(Concentratie ~  Type + Prep + staalType + Type*Prep, data = Data[-80,])
m1coef<-summary(model_lm3)
m1coef$coefficients[,'Pr(>|t|)'] <- paste0(round(m1coef$coefficients[,'Pr(>|t|)'],digits=3),
                                  stars.pval(m1coef$coefficients[,'Pr(>|t|)']))
m1coef$coefficients[,'Estimate'] <- round(as.numeric(m1coef$coefficients[,'Estimate']),digits=3)
m1coef$coefficients[,'Std. Error'] <- round(as.numeric(m1coef$coefficients[,'Std. Error']),digits=3)
S <- rbind(m1coef$coefficients[,c(1,2,4)],
           c(as.character(round(m1coef$r.squared,digits=5)),'','' ),
           c(as.character(round(BIC(model_lm3)),digits=3),'',''),           
           c(as.character(round(AIC(model_lm3)),digits=3),'',''))
rownames(S)[(nrow(S)-2):nrow(S)] <- c('Rsquared','BIC','AIC')
rownames(S) <- str_remove(rownames(S),'TRUE')
kable(S, linesep = "",
      "latex", booktabs = T) %>%
  kable_styling(bootstrap_options = c("striped"),font_size = 7) %>%
  row_spec((nrow(S)-3),hline_after=T)
```

(2) Homogeniteitstest van de variantie: Geen significant verschil tussen variantie bij oude of nieuwe techniek

# Conclusie

- Significant hoger gemeten concentratie bij niewe techniek en ML methode
  * Is hoger beter?

- Kies voor één van de technieken en één van de voorbereidingsmethoden voor vergelijkbare resultaten
  * Test capaciteit? 
  * Aanpassen grenswaarden of normen
- Meer testen nodig voor robuustere resultaten
